【裁判字號】    98,抗,185
【裁判日期】    980924
【裁判案由】    聲明異議
【裁判全文】
臺灣高等法院臺南分院民事裁定  98年度抗字第185號
抗  告  人  藍天國際開發有限公司
法定代理人  丙○○
上列抗告人因與相對人甲○○○○○間核發支付命令事件，就司
法事務官所為終局處分提出異議，對於中華民國九十八年七月二
十三日臺灣嘉義地方法院所為裁定（九十八年度事聲字第四０號
），提起抗告，本院裁定如下：
      主      文
抗告駁回。
抗告訴訟費用新台幣壹仟元由抗告人負擔。
    理  由
一、抗告意旨略以：本件支付命令之債務人甲○○○○○，係乙
    ○○與吳霞有限公司於九十六年一月十二日成立之合夥團體
    ，由乙○○擔任甲○○○○○之負責人，並以嘉義縣太保市
    ○○路八號為營業處所。債務人甲○○○○○承辦嘉義七主
    宮新春萬人點燈祈福大會，有關活動簡章說明均以甲○○○
    ○○之合夥團體名稱為之，足見甲○○○○○係合夥團體。
    又合夥係以二人以上互約出資以經營共同事業之契約，無需
    經商業登記；況商業登記亦僅係行政管理措施而已。原支付
    命令所載「債務人乙○○即甲○○○○○」顯係誤寫，自應
    更正為「債務人甲○○○○○」、「法定代理人乙○○」；
    詎原裁定竟駁回伊之更正聲請，顯有未洽，爰依法提起抗告
    ，求為廢棄原裁定等語。
二、按裁定如有誤寫、誤算或其他類此之顯然錯誤者，依民事訴
    訟法第二百三十九條準用同法第二百三十二條第一項前段規
    定，法院得依聲請或依職權以裁定更正。惟更正裁定者，並
    非法院就事件之爭執重新為裁判，不過將裁判中誤寫、誤算
    或其他類此之顯然錯誤，加以更正，使裁判中所表示者，與
    法院本來之意思相符，原裁判之意旨，並未因而變更。故更
    正裁定溯及於為原裁判時發生效力，對原裁判上訴或抗告之
    不變期間，自不因更正裁定而受影響，最高法院著有七十九
    年台聲字第三四九號判例可資參照。是以當事人之姓名或名
    稱，因表示不正確發生之顯然錯誤，苟未變更該當事人之同
    一性，亦有民事訴訟法第二百三十二條第一項規定之適用；
    反之則否，自係當然。末按獨資經營之商號，與民事訴訟法
    第四十條第三項所稱之非法人團體並非相當，難認為有當事
    人能力（最高法院四十二年台抗字第一二號判例參照），此
    與二人以上互約出資以經營共同事業之合夥團體者有別。苟
    當事人為獨資商號者，縱於提出書狀中並列自己名義為法定
    代理人而為訴訟行為，因與實際上自為當事人無異，法院所
    製作之裁判文書，向在當事人欄中逕列當事人之姓名並附記
    其商號名稱，以標記兩者為同一之關係。
三、查，原法院於九十八年三月十九日核發之九十八年度司促字
    第一九九八號支付命令，其當事人欄所載債務人為「乙○○
    即甲○○○○○」，核係將「乙○○」個人，與「甲○○○
    ○○」商號視為同一，「乙○○」等同「甲○○○○○」；
    易言之，督促程序管轄法院係認「甲○○○○○」為「乙○
    ○」一人經營之獨資商號，並對於「乙○○」個人發支付命
    令者至明。次查，抗告人於聲請原法院核發支付命令時，依
    其聲請狀所載，固已陳明「乙○○」與訴外人吳霞有限公司
    合夥成立「甲○○○○○」，並以「乙○○」擔任「甲○○
    ○○○」負責人之旨；惟督促程序管轄法院既未以「甲○○
    ○○○合夥」為債務人發支付命令，且「乙○○即甲○○○
    ○○」之個人，與「甲○○○○○合夥」之合夥團體，於訴
    訟法上各具不同之當事人能力，兩者之當事人並非同一，苟
    予變更，非惟原支付命令之意旨將予變更，且因更正裁定溯
    及於為原裁判時發生效力，亦將損及「甲○○○○○合夥」
    得對於原支付命令於二十日內提出異議之訴訟權益；依上開
    說明，上開當事人欄之人別記載，難認屬於得由法院裁定更
    正之誤寫、誤算或其他類此之顯然錯誤情形。末查，本件督
    促程序管轄法院苟未依抗告人之聲請意旨，對於真正債務人
    發支付命令，原法院受理九十八年度司促字第一九九號事件
    ，所行督促程序可否認為已終結？原債權人得否聲請法院對
    於真正之債務人另發支付命令？對於非債務人之人核發之支
    付命令應如何處理？均係他事，惟仍難據此即認原法院於九
    十八年三月十九日核發之九十八年度司促字第一九九八號支
    付命令，有何誤寫、誤算或其他類此之顯然錯誤。原法院之
    司法事務官裁定駁回抗告人所為更正裁定之聲請，於法仍無
    不合；抗告人就司法事務官所為上揭裁定之終局處分提出異
    議，並無理由，原法院據以駁回其異議，其認事用法亦無不
    合。抗告意旨仍執前詞，指摘原裁定不當，求予廢棄，非有
    理由，應予駁回。
四、據上論結，本件抗告為無理由，依民事訴訟法第四百九十五
    條之一第一項、第四百四十九條第一項、第九十五條、第七
    十八條，裁定如主文。
中    華    民    國    98    年    9    月    24    日
                    民事第二庭  審判長法  官  陳  光  秀
                                      法  官  曾  平  杉
                                      法  官  李  文  賢
上為正本係照原本作成。
本件不得再抗告。
中    華    民    國    98    年    9    月    24    日
                                      書記官  劉  清  洪


司法院資訊處製作；財團法人民間司法改革基金會備份。
